臺灣高等法院交通事件裁定　　　　　　　　　　九十三年度交抗字第一三九號
　　抗告人即
　　異議人即
　　受處分人　甲○○
右抗告人因違反道路交通管理處罰條例案件，不服臺灣桃園地方法院，中華民國九十
三年一月二十七日裁定（九十二年度交聲字第四八一號），提起抗告，本院裁定如左
：
    主  文
抗告駁回。
    理  由
一、按汽車車身、引擎、底盤等重要設備變更或調換，不申請公路主管機關施行臨時
    檢驗而行駛者，處汽車所有人銀元六百元以上一千二百元以下罰鍰，並責令其檢
    驗，道路交通管理處罰條例第十八條定有明文。
二、本件抗告人即異議人即受處分人甲○○所有八Ｎ─四０五六號自用小貨車，擅自
    於後座加裝可翻動式之橫向座椅，為變更重要設備行為，改為代用客車。民國九
    十二年九月二十六日九時五十八分許，駕駛該車，行經台四線公路大豐加油站前
    ，為桃園縣警察局配合交通部公路總局新竹區監理所桃園監理站攔停舉發。原處
    分機關交通部公路總局新竹區監理所桃園監理站於九十二年十月二十二日裁處受
    處分人新台幣一千八百元，並責令檢驗。
三、受處分人抗告意旨略以：汽車於後座加裝可翻動式之橫向座椅，並不屬變更車體
    或重要設備之行為，係屬違反道路交通管理處罰條例第十六條第一項第一款及道
    路交通安全規則第二十三條第一項之汽車座位變更異動，未向公路監理機關辦理
    登記之規定，得裁處新台幣九百元，而非違反道路交通管理處罰條例第十八條汽
    車車身或重要設備變更，不申請檢驗而行駛之處罰。至自用小客車與自用小貨車
    稅率之差異，為稅捐稽徵之問題，與受處分人是否違反道路交通管理處罰條例無
    涉，受處分人之小貨車加裝座椅供代用客車使用，係依照原廠設計裝置，安全且
    舒適，應無違法情事，原裁定與法不合，請求撤銷原裁定及原處分云云。
四、按道路交通安全規則第二十三條第一項、第二項規定，汽車顏色、式樣、輪胎隻
    數或尺寸、燃料種類、座位、噸位、引擎、車架、車身、使用性質或汽車所有人
    名稱、地址等如有變更，應向公路監理機關辦理登記。前項變更登記，除汽車所
    有人名稱、地址等變更時，免予檢驗外，餘均須檢驗合格。明確規定有關汽車之
    座位變更，應經公路監理機關申請檢驗合格，始得行駛。又自用小貨車代用客車
    使用，道路交通安全規則第八十七條第二項第三、四款規定，駕駛室與後車廂應
    隔開，代用客車如其中間或後車廂左右兩邊開有車窗者，應加裝金屬欄杆；車身
    內兩側設置固定翻動式座椅。其立法目的，在於小貨車如代用客車載人使用，後
    座乘客安全之保護。汽車擅自加裝座椅，亦經主管機關交通部認係屬道路交通管
    理處罰條例第十八條之變更重要設備（交通部（七七）交路字第○三五一九四號
    函參照）。受處分人所有之車號八Ｎ─四０五六號自用小貨車，係八十九年十月
    出廠之鈴木牌ＶＩＴＡＲＡ型小型車，供水泥工載貨使用，其後排並無座椅，登
    記為自用小貨車，核定之座位數為駕駛座二人等情，有車籍資料、行車執照在卷
    可稽。其擅自於後車廂加裝可翻動之橫式座椅，為受處分人所坦承，並經證人即
    舉發之警員呂理炎證述在卷，且有舉發現場照片在卷可按。且受處分人於自用小
    貨車加裝後排橫式座椅，駕駛室與後車廂未隔開，座位之加裝方式與代用客車座
    椅應設置於車身內兩側之規定不符。又自用小客車與自用小貨車兩者稅率相差懸
    殊（使用牌照稅自用小客車每期新台幣一萬一千二百三十元，自用小貨車為新台
    幣三千六百元），如一般人均以自用小貨車名義購買汽車後，加以改裝後供自用
    小客車使用，豈非變相鼓勵投機逃稅，對於繳納自用小客車稅率之汽車所有人亦
    非衡平。受處分人購買小貨車，改裝為代用小客車，變更重要設備，逃避檢驗，
    極為灼然。原處分機關依道路交通管理處罰條例第十八條規定，裁處受處分人罰
    鍰新台幣一千八百元，並無不當（至原處分將變更汽車重要設備誤載變更車體，
    並不影響同法條之處罰，可由本院逕行予以更正）。原審法院因而駁回其異議，
    認事用法，亦無不合。受處分人抗告意旨，仍以陳詞，指摘原裁定不當，核無理
    由，其抗告應予駁回。
五、據上論斷，應依道路交通管理處罰條例第八十九條、刑事訴訟法第四百十二條，
    裁定如主文。
中    華    民    國      九十三      年        三       月     十九    日
                            臺灣高等法院交通法庭
                                審判長法  官  洪  政  雄
                                      法  官  鄧  振  球
                                      法  官  趙  功  恆
右正本證明與原本無異。
不得再抗告。
                                      書記官  孫  佩  琳
中    華    民    國      九十三      年        三       月     十九    日
